【裁判字號】    97,交聲,1068
【裁判日期】    980527
【裁判案由】    違反道路交通管理處罰條例聲明異議
【裁判全文】
臺灣士林地方法院交通事件裁定        97年度交聲字第1068號
    原處分機關  臺北市交通事件裁決所
    異  議  人
    即受處分人  甲○○
上列異議人即受處分人因違反道路交通管理處罰條例案件，對於
臺北市交通事件裁決所中華民國97年8 月20日所為之北市裁申字
第裁22-AEX190914號裁決書（原舉發單號：臺北市政府警察局北
市警交字第AEX190914 號 ）聲明異議，本院裁定如下：
    主  文
異議駁回。
    理  由
一、按汽車駕駛人，爭道行駛有不按遵行之方向行駛者，處新臺
    幣（下同）600 元以上1,800 元以下罰鍰，並記違規點數1
    點，道路交通管理處罰條例第45條第1 款、第63條第1 項第
    1 款分別定有明文。
二、原處分意旨略以：異議人即受處分人（下稱異議人）甲○○
    於民國97年7 月30日晚上9 時58分許，駕駛車牌號碼876-BE
    M 號重型機車（下稱上開機車），行經臺北市○○區○○路
    43巷26弄內西向東方向，不按遵行之方向行駛，應依道路交
    通管理處罰條例第45條第1 款之規定，裁處異議人罰鍰新臺
    幣900 元整，並依同條例第63條第1 項第1 款（原處分漏載
    第1 項第1 款），記違規點數1 點。
三、聲明異議意旨略以：事發當時伊並無逆向行駛之行為，且上
    開機車被舉發違規之地點為臺北市○○路43巷7 號，此地點
    並非單行道，警員從伊後方騎車過來，並詢問伊從何處行駛
    至此，伊回答係從前方ok便利超商，警員誤以為伊所指為另
    一邊（西邊）之ok便利超商，並誤以為伊由另一邊（東邊）
    ok便利超商之單行道逆向行駛至此，但實際為伊騎至路口，
    想起東西忘了拿，故迴轉至43巷7 號門口，伊並未行駛到43
    巷26弄單行道內，事後警員亦承認並未目擊，且有視覺上之
    死角，為此聲明異議云云。
四、經查：
 (一) 異議人所有車號876-BEM 號普通重型機車，於前揭時、地，
    有不按遵行方向行駛之違規行為，並為警攔停舉發等情，有
    臺北市政府警察局北市警交字第AEX190914 號舉發違反道路
    交通管理事件通知單影本1 紙在卷可稽，且證人即當場舉發
    違規事實之員警張辰蔚亦到庭具結證稱：97年7 月30日晚上
    9 點58分，伊在擔任整點的路檢勤務，路檢點位於東湖路43
    巷26弄交叉路口，即26弄口對面（東南角），伊發現異議人
    騎乘車號876-BEM 號之重型機車，從26弄內由西向東方向逆
    向騎出，惟該26巷應係「東向西」之單行道，伊就攔停舉發
    等情明確（見本院98年2 月13日訊問筆錄），衡情證人張辰
    蔚為臺北市政府警察局內湖分局康樂街派出所之警員，僅係
    於依法執行路檢勤務時，適時發現異議人不按遵行之方向行
    駛之違規事實，立即舉發違規，其與異議人素不相識，復無
    怨隙，應無甘冒觸犯偽證之罪責，故意構詞誣陷異議人之必
    要，苟無其他積極證據可佐，已難認其有何濫行舉發違規之
    情形，故其所為之前揭證言，堪予採信。
 (二) 異議人雖辯稱：伊並未於上開時、地不按遵行方向行駛之違
    規行為，事發當時伊係暫停於臺北市○○路43巷7 號，伊係
    騎至路口想起東西忘了拿，故迴轉至43巷7 號門口，伊並未
    行駛到43巷26弄單向道內即已迴轉，且因警員張辰蔚詢問其
    由何處駛來，伊表示ok便利超商，警員張辰蔚誤以為伊所指
    為西邊之ok便利超商，始造成誤會，顯見警員張辰蔚並未目
    擊，且事後亦承認並未目擊云云。惟查事發當時證人張辰蔚
    所在執行路檢勤務之位置，所能看到之便利超商，自是西邊
    之便利超商；再者，證人張辰蔚到庭具結證稱：伊因轄區之
    故，只知東邊（26弄口）之ok便利超商，並不知有西邊（巷
    尾）之便利超商，又當時其所謂未目擊等語，乃指並未見異
    議人有迴轉之情事，而是發現異議人由26弄內由西向東直行
    騎出（見本院98年2 月13日訊問筆錄），亦有證人張辰蔚當
    庭提出之手繪之現場攔停圖1 紙及現場照片4 幀附卷可稽，
    從而並無造成誤會之可能，證人張辰蔚前開證詞難認有何不
    實。
  (三)異議人雖以前揭情詞置辯，惟交通警員製單舉發違反道路交
    通管理處罰條例所列之違規事實，本質上為行政處分，係公
    務員基於職務上權力，依法就特定之具體事件所為具有公法
    上效果之單方行政行為，基於公務員為公法上行為具有公信
    力之原則，該行政處分當可被推定為真正，其據以依法處分
    之事實亦應認定為正確無誤。另依道路交通管理處罰條例科
    處行政罰事件，依據公法爭議之舉證責任分配法則，固應先
    由行政機關就其業已履踐相關正當法律程序，以及人民應受
    處罰之客觀違反法令行為，負證明之責，受處罰人就行政機
    關已為相當證明之前開事項，若主張欠缺主觀歸責條件或為
    其他抗辯，亦須就其所辯提出反證。惟行政機關對於前開應
    為舉證事項，並非不得以執行查察取締勤務人員，依據調查
    人證之程序，使就親歷事實提供不可替代之證明方法。受處
    罰人就該證人所述見聞經過之真實性倘有質疑，除依法定交
    互詢問程序加以檢驗外，亦不得僅因證人之個人身分、地位
    或與當事人之關係而謂其不得作證，或憑己意指為必須代以
    其他特定之證據方法，此在證人業已具結願依偽證罰則擔保
    證言可信之場合，尤屬當然。從而本件異議人既未就執勤員
    警之舉發有誤提出相關證據以供調查，本院復查無何證據足
    資證明證人張辰蔚有捏造事實違法取締之情事，則執勤警員
    本其維護交通秩序、公眾安全職責所為之舉發，自應受到合
    法、正確之推定。是異議人空言否認無違規之事實，且異議
    人之供述復無其他證據相輔，從而證人張辰蔚之證詞應與事
    實相符，業已詳述如前，是異議人前揭所辯，尚難認屬可採
    。
 (四) 受處分人另質以：警員有視覺上之死角云云，惟查行政程序
    法第36條規定：行政機關應依職權調查證據，不受當事人主
    張之拘束，對當事人有利及不利事項一律注意。準此，行政
    程序法有關證據之調查係採職權進行主義，由行政機關依職
    權運用可掌握之資料來源，以闡明事實之存在或不存在，故
    其得使用之證據方法，原則上應不受限制。又查道路交通管
    理處罰條例第7 條第1 項規定，道路交通管理之稽查，違規
    紀錄，由交通勤務警察，或依法令執行交通稽查任務人員執
    行之。是以執勤員警本其職責，依前開規定，於當場目擊之
    前提下，本有稽查交通違規紀錄之職權，交通員警基於其職
    務權限，依據當場目擊所呈顯之違規事實，攔停製單舉發交
    通違規案件，難謂有何違誤。本件證人張辰蔚證述，伊舉發
    當時執行整點的定點路檢勤務之地點在東湖路43巷26弄口，
    此為十字路口，依其執行勤務位置確可看見系爭巷口之行車
    動態，堪信其證述異議人之行車動線為實在。審酌一般員警
    之專業訓練而言，對於該等職務上事項之觀察程度自遠較一
    般人更為敏銳，其誤判之可能性極低，應有可信之處，故本
    件執勤員警攔停舉發，於法並無違誤，亦徵證人張辰蔚之證
    詞，其應無誤認之可能。
五、綜上所述，本件異議人確有於前揭時、地，駕駛上開機車不
    按遵行之方向行駛之違規事實，其事證已經明確，洵堪認定
    。原處分機關依前揭道路交通管理處罰條例第45條第1 款、
    第63條第1 項第1 款（原處分漏載第1 項第1 款），及違反
    道路交通管理事件統一裁罰基準及處理細則第43條、第44條
    、第67條等規定，對異議人裁處900 元之罰鍰，並記違規點
    數1 點，核無不當，異議意旨求為撤銷原處分，非有理由，
    應予駁回。
據上論斷，應依道路交通案件處理辦法第19條，裁定如主文。
中    華    民    國    98    年    5     月    27    日
                  交通法庭法  官  李育仁
以上正本證明與原本無異。
如不服本裁定應於送達後5 日內向本院提出抗告狀。
                          書記官  張茹茵
中    華    民    國    98    年    5     月    27    日


司法院資訊處製作；財團法人民間司法改革基金會備份。
